# 药店的资产收购与业务合并

提问人：stevenza 时间：2018-03-16 21:12:09
陈老师，有以下有两个案例向您请教。
案例一：甲公司为某大型医药连锁公司。 2017 年与自然人张某（第三方）签订资产收购协议，收购张某控制的A药店，包括A药店的药品经营许可、医保资质以及药店的所有固定资产和流动资产等（A药店经营场所为租赁第三方的门店）。收购之后，甲公司重新注册了一个分公司B来接管A药店的经营管理和销售活动。张某及A药店正式退出该经营场所， 2018 年张某准备注销A药店。张某在出售A药店给甲公司的时候，考虑到门店装修、药品经营许可、医保资质以及现有的会员价值以及门店的固定资产和流动资产的账面，一共向甲公司开具了 60 万的发票（合同上也约定了总价值 60 万的转让对价），其中，固定资产价值 40 万元（有清单），无形资产价值20 万元（未明确约定是哪些内容）。在该案例中，甲公司作为购买方，应该如何进行帐务处理？是作为资产收购还是作为非同一控制下的业务合并？
案例二：甲公司为某大型医药连锁公司。 2017 年以前，甲公司在某市设立了一个分公司用于经营C药店（该分公司就只有这一个门店），该药店设立之后立刻委托给第三方自然人李某进行经营管理，李某负责选址、装修、采购和销售，李某在受托经营管理期间，每年只向甲公司支付固定的加盟费用，自负盈亏，重大决策由李某自己决定。 2017 年，甲公司与李某签订了资产收购协议，从李某手中收购C药店的全部固定资产和流动资产，由于C药店在法律上面本身就属于甲公司，因此资产收购协议中不存在药品经营许可以及医保资产的转让问题。甲公司考虑到C药店的装修，在固定资产账面价值的基础上加价 10 万元作为对装修费用的补偿，合同一共约定转让价款 30 万元，李某向甲公司开具了 30 万销售固定资产的发票。请问在该案例中，甲公司作为购买方，该如何进行帐务处理？
老师能否简单说一下案例一与案例二的差异？如何判定资产收购与业务合并？
谢谢老师！

回答人：chenyiwei
情形 1 是典型的业务合并，收购价高于清单上注明的资产价值的差额，应合理确认为无形资产或者商誉。 情形 2 中，如果将分公司委托给李某进行经营管理时，没有约定委托期限（我估计很可能就是李某主动提出挂靠甲公司经营的），虽然事实上李某经营的独立性较大，但因为该分公司仍在甲公司体内运营，与甲公司的其他资产、负债无有效的防火墙隔离，因此其资产、负债和损益仍应纳入甲公司的报表。相应地，甲公司向李某付款终止该挂靠关系时，在甲公司的报表层面应作为i对挂靠方负债的结算，其差额计入损益。
由于该药店的所有资产、负债原先就在甲公司表内，所以不体现为新取得资产和业务合并。

提问人：stevenza 时间：2018-03-23 15:17:09
老师，针对案例 2 ，由于当初药店的选址以及装修都是李某自己垫资组建的，所有的经营也都由李某自己负责，李某自负盈亏。甲公司在李某经营期间一直未将该药店纳入合并范围。此次李某退出经营管理，甲公司接收之后，才将自交接日起产生的经营损益纳入合并范围。即，在交接日，药店的报表是存在累计亏损的，甲公司在交接日，仅进行了一笔帐务处理，即花 30 万购买了药店的固定资产和存货，并视同药店成立日的报表，重新核算，并自交接日之后产生的经营成果纳入合并范围，而合并时未考虑李某经营期间产生的累计亏损等问题，这样是否可以呢？

回答人：chenyiwei
这种做法不合适。既然是分公司，则应纳入甲公司的汇总报表范围。甲公司与李某之间的内部承包关系不具有对抗外部第三方的效力。